臺灣高等法院臺中分院刑事判決
110年度上訴字第2074號
上  訴  人  
即  被  告  詹聖鈺


選任辯護人  葉東龍律師（法扶律師）
上列上訴人因違反毒品危害防制條例案件，不服臺灣臺中地方法
院110年度訴字第816號中華民國110年9月17日第一審判決（起訴
案號：臺灣臺中地方檢察署110年度偵字第13174號），提起上訴
，本院判決如下：
    主      文
上訴駁回。
    事實及理由
壹、程序事項：
一、本案審判範圍：民國110年6月16日修正公布、同年月18日施
    行之刑事訴訟法第348條規定：「上訴得對於判決之一部為
    之。對於判決之一部上訴者，其有關係之部分，視為亦已上
    訴。但有關係之部分為無罪、免訴或不受理者，不在此限。
    上訴得明示僅就判決之刑、沒收或保安處分一部為之。」同
    日修正公布、施行之刑事訴訟法施行法第7條之13規定「中
    華民國110年5月31日修正通過之刑事訴訟法施行前，已繫屬
    於各級法院之案件，於施行後仍適用修正前刑事訴訟法第34
    8條規定；已終結或已繫屬於各級法院而未終結之案件，於
    施行後提起再審或非常上訴者，亦同。」查本案係於上開規
    定修正施行後之110年11月30日繫屬本院，有臺灣臺中地方
    法院（下稱臺中地院）110年11月29日中院平刑仁110訴816
    字第1100080240號函上之本院收文戳章（本院卷第3頁）可
    考，是本案上訴之效力及其範圍，應依現行刑事訴訟法第34
    8條規定判斷。又參諸刑事訴訟法第348 條第3 項規定之立
    法理由，宣告刑、數罪併罰所定之應執行刑、沒收，倘若符
    合該條項的規定，已得不隨同其犯罪事實，而單獨成為上訴
    之標的，且於上訴人明示僅就刑上訴時，第二審法院即不再
    就原審法院所認定之犯罪事實為審查，而應以原審法院所認
    定之犯罪事實，作為論認原審宣告刑、執行刑及沒收妥適與
    否的判斷基礎。上訴人即被告詹聖鈺（下稱被告)所提出之
    刑事被告上訴理由狀敘明：㈠原判決論罪科刑，漏未審酌被
    告犯罪情節之可非難性，致就犯罪事實欄一（一）所載販賣
    第二級毒品部分，未依刑法第59條減輕其刑，而有判決不適
    用法則之違誤。㈡原判決就犯罪事實欄一（一）所載部分 ，
    未依毒品危害防制條例第17條第1項規定減輕其刑，同有判
    決不適用法則之違誤。綜上，原審判決確有前開違背法令之
    情事，應屬無可維持，爰請求將原審違法判決部分撤銷，更
    為適法之裁判，以維上訴人權益等語。（見本院卷第19至22
    頁），被告及其辯護人更於本院準備程序表明僅就原判決犯
    罪事實一㈠部分上訴，並引用上訴理由狀，被告並承認本件
    起訴書及原審判決書犯罪事實欄一㈠所載之犯罪事實（見本
    院卷第64頁），足見被告僅對原判決犯罪事實欄一㈠部分之
    量刑部分提起一部上訴，依前述說明，本院僅就原審判決關
    於其犯罪事實欄一㈠部分量刑妥適與否進行審理，至於其他
    部分，則非本院審查範圍，先予指明。
貳、本案據以審查量刑妥適與否之原審所認定犯罪事實、罪名
一、犯罪事實：詹聖鈺明知甲基安非他命屬毒品危害防制條例第
    2條第2項第2款所公告列管之第二級毒品，未經許可，不得
    販賣、持有，竟與林志哲共同基於販賣第二級毒品甲基安非
    他命以圖營利之犯意聯絡，由林志哲於民國109年10月16日
    晚間9時58分許起，以LINE通訊軟體與購毒者賴秉彬聯繫，
    談妥於同日晚間10時20分許，在指定之全家便利商店，交易
    第二級毒品甲基安非他命，價金新臺幣(下同)3500元，且會
    請他人(即詹聖鈺)駕駛計程車前往交易，需另給100元車資
    等情，並以LINE通訊軟體將此情轉知詹聖鈺所持用之SAMSUN
    G廠牌手機，詹聖鈺即於同日晚間10時20分許，駕駛車牌號
    碼000-0000號計程車前往臺中市西區美村路SOGO附近之全家
    便利商店，搭載剛下班之賴秉彬返回其位於臺中市○區○○街0
    00巷00號3樓之居所樓下，而於同日晚間11時許，在上揭計
    程車內，交付數量不詳之甲基安非他命1小包予賴秉彬，賴
    秉彬並當場將3600元現金交付予詹聖鈺，而完成交易（林志
    哲此部分所涉共同販賣第二級毒品犯行，業經原審法院以11
    0年度訴字第384號判處罪刑後上訴本院，經本院以110年度
    上訴字第1566號判決駁回上訴在案）。
二、所犯罪名：毒品危害防制條例第4條第2項之販賣第二級毒品
    罪。
參、上訴理由之論斷：
一、上訴意旨略以：㈠被告於警詢、偵查及審理中均坦承犯行，
    足徵其犯後態度良好，及勇於面對司法之決心，及被告販賣
    之對象復為有多次毒品前案紀錄之賴秉彬，及被告並未因本
    案販賣毒品獲取暴利等情，堪認本件被告之販賣第二級毒品
    行為，相較於其他販賣數量龐大、所獲利潤甚豐之販賣第二
    級毒品行為，其社會危害性確屬有異，客觀上亦足以引起一
    般人之同情，情節尚堪憫恕。詎原判決未察，就其犯罪事實
    欄一（一）所載部分，竟未援引刑法第59條規定，減輕其刑
     ，其適用法則實難謂合。㈡證人陶薏如至遲於109年10月中
    以前既已認識被告，並開始有交易毒品行為，核與原判決犯
    罪事實欄一（一）109年10月16日時間相仿，自應為有利被
    告之認定，而認被告有供出毒品上手而查獲，依毒品危害防
    制條例第17條第1項對被告減輕其刑。原判決就其犯罪事實
    欄一（一）所載部分，未依毒品危害防制條例第17條第1項
    規定減輕其刑，同有判決不適用法則之違誤云云。
二、經查：
　㈠刑法第59條之酌量減輕，必於犯罪另有特殊之原因與環境等
    ，在客觀上足以引起一般同情，認為即予宣告法定低度刑期
    尤嫌過重者，始有其適用；至於情節輕微，僅可為法定刑內
    從輕科刑之標準，不得據為酌量減輕之理由（最高法院28年
    上字第1064號、45年台上字第1165號、51年台上字第899號
    判決意旨參照）。查，被告於本案偵、審中始終坦承犯行，
    犯後態度固堪認良好，然毒品戕害國民健康至鉅，販賣毒品
    之情節尤重，實應嚴加非難，被告明知販賣毒品為我國法律
    所嚴禁，竟在我國政府為遏阻日漸增多之販賣第二級毒品案
    件，而於109年1月15日修正公布提高販賣第二級毒品罪之法
    定最低本刑至10年有期徒刑後，僅因經濟狀況不佳，恣意在
    駕駛計程車載客之餘兼職從事販賣甲基安非他命，其此次販
    賣毒品對象雖為有毒品前科之賴秉彬，然其販賣毒品金額高
    達3500元，金額及數量非微量，對社會治安產生相當影響，
    衡其犯罪情節實非輕微，難認在客觀上有足以引起一般同情
    之處。再參以被告此部分販賣第二級毒品犯行，因其在偵審
    自白而依毒品危害防制條例第17條第2項減輕其刑後，其法
    定最低度刑已大幅降為有期徒刑5年，縱科以該最低度刑，
    亦難認有情輕法重情形，是無依刑法第59條規定酌減其刑之
    餘地。原判決就此部分，未依刑法第59條規定酌減其刑，已
    詳敘明其理由，經核並無不合。被告指摘原判決未援引刑法
    第59條規定減輕其刑，於法不合云云，自非可採。
　㈡被告於109年10月16日與林志哲共同販賣第二級毒品與賴秉彬
    犯行，因無被告向證人陶薏如匯款、互傳訊息或其他購毒聯
    繫之紀錄，被告亦無法敘明購毒時間、地點等上游販毒之犯
    罪事實，故此次被告所販售甲基安非他命之毒品來源並未破
    獲等情，有臺中地檢署函文附卷可參(見原審卷第307至308
    頁)。復參以被告所申辦郵局帳戶客戶歷史交易清單及證人
    陶薏如所申辦國泰世華銀行帳戶交易明細，被告並未於109
    年10月16日當日或之後數日間匯款予證人陶薏如之情形(見
    原審卷第164至167、261至267頁)；又證人陶薏如與被告間
    之毒品交易模式均為證人陶薏如先交付甲基安非他命予被告
    ，被告之後再匯款予證人陶薏如，並無當場收取現金或託人
    送毒品收取現金等節，業經證人陶薏如於原審及本院審理時
    證述明確(見原審卷第338至346頁、本院卷第180、181頁)；
    而被告於109年10月29日、同年11月5日及同年11月12日匯款
    4000元、4000元、5000元予證人陶薏如，可能係為償還之前
    其向證人陶薏如商借之款項等情，為被告於原審審理時供陳
    在卷（見原審卷第355頁），核與證人陶薏如於原審及本院
    審理時證述之內容相符(見原審卷第354至355頁、本院卷第1
    83頁)，是無從僅由被告與證人陶薏如之資金往來情形率爾
    推論兩人間另有何交易毒品之情事。又證人陶薏如於本院審
    理時雖證稱：其與被告於109年10月中左右，開始有毒品交
    易往來等語（見本院卷第180頁），然嗣改口證稱：被告於1
    09年10月29日匯錢給我以後，才有跟我交易毒品等語（見本
    院卷第183、184頁），其前後證述內容已有不一致，其真實
    性即有可疑。而證人劉伯威於本院審理時證稱：
　　其雖有介紹被告與證人陶薏如認識，但不清楚當天被告與證
    人陶薏如有無交易毒品，其未曾幫被告去跟證人陶薏如買毒
    品或看過渠等交易毒品等語（見本院卷第188頁），均無從
    證實證人陶薏如於109年10月16日以前確有販賣毒品與被告
    之事實。則被告既未於109年10月16日當日及之後數日匯款
    予證人陶薏如，且卷內又乏通訊軟體對話紀錄等證據證明被
    告與證人陶薏如間於109年10月16日當日或之前有何以現金
    交易毒品之情形，是此部分尚難認定被告於109年10月16日
    所販賣之甲基安非他命係源於證人陶薏如，並未因此查獲其
    他正犯，自不得依毒品危害防制條例第17條第1項規定減刑
    。原判決就此部分，未依毒品危害防制條第17條第1項規定
    減輕其刑，已詳敘明其理由，經核並無不合。被告指摘原判
    決未援引上開規定減輕其刑，有判決不適用法則之違誤云云
    ，亦非可採。
　㈢基上所述，被告明示對原判決之刑一部提起上訴，並以前開
    各該情詞指摘原判決不當，均為無理由，應予駁回。　　
肆、據上論結，應依刑事訴訟法第368條，判決如主文。
本案經檢察官洪佳業提起公訴，檢察官陳惠珠到庭執行職務。
中　　華　　民　　國　　111 　年　　3 　　月　　30　　日
            刑事第五庭    審判長法　官  鄭  永  玉
　　　　　　　　　　　　        法　官  卓  進  仕
　　　　　　　　　　　　　      法　官  許  文  碩  
以上正本證明與原本無異。
如不服本判決應於收受送達後20日內向本院提出上訴書狀，其未
敘述上訴理由者，並得於提起上訴後20日內向本院補提理由書（
均須按他造當事人之人數附繕本）「切勿逕送上級法院」。因疫
情而遲誤不變期間，得向法院聲請回復原狀。

                                書記官  林  育  萱
　　　　　　　　　　　　　　　　
中　　華　　民　　國　　111 　年　　3 　　月　　30　　日
附錄論罪科刑法條毒品危害防制條例第4條
製造、運輸、販賣第一級毒品者，處死刑或無期徒刑；處無期徒
刑者，得併科新臺幣 2 千萬元以下罰金。
製造、運輸、販賣第二級毒品者，處無期徒刑或 7 年以上有期
徒刑，得併科新臺幣 1 千萬元以下罰金。
製造、運輸、販賣第三級毒品者，處 7 年以上有期徒刑，得併
科新臺幣 7 百萬元以下罰金。
製造、運輸、販賣第四級毒品者，處 5 年以上 12 年以下有期
徒刑，得併科新臺幣 3 百萬元以下罰金。
製造、運輸、販賣專供製造或施用毒品之器具者，處 1 年以上7
 年以下有期徒刑，得併科新臺幣 1 百萬元以下罰金。
前五項之未遂犯罰之。